【裁判字號】    90,訴,250
【裁判日期】    900430
【裁判案由】    傷害致死
【裁判全文】
臺灣板橋地方法院刑事判決                            九十年度訴字第二五號
    公  訴  人  臺灣板橋地方法院檢察署檢察官
    被      告  戊○○
    選任辯護人  吳宏山
                蔡坤鐘
右列被告因傷害致死案件，經提起公訴（八十九年度偵字第一九八九一號），爰判決
如左：
    主  文
戊○○傷害人之身體，因而致人於死，處有期徒刑玖年。
    事  實
戊○○與李梅菊原為同居人，嗣於民國（下同）八十九年十月十日下午三時許，兩人
在台北縣三重市○○路○段十三號「南夜旅社」三樓三Ｏ八室住宿時，因故口角，戊
○○對於頭部係人體脆弱部位，如以拳頭毆打及撞擊堅硬之水泥地面，可能導致死亡
，有預見之可能，竟基於傷害之犯意，徒手握拳毆打李梅菊頭臉部、手臂、腹部、大
腿及頸背部多下，致李梅菊跌倒後腦撞擊水泥地面，受有下巴撕裂傷合併挫傷浮腫、
左上臂及右肘多處瘀傷、左腹及右大腿瘀傷、雙膝擦傷挫傷、頸部及背部大片擦傷瘀
傷、右手浮腫瘀傷等傷害，戊○○將李梅菊帶至南夜旅社一樓騎樓處，任其倒臥地上
，適為台北縣警察局三重分局光明派出所警員巡邏發現，通報救護車送李梅菊至台北
縣立三重醫院急診，同日晚間十一時起，戊○○偕同李梅菊投宿於台北縣三重市○○
路五號「介壽園旅社」二Ｏ六房，李梅菊因體弱均未曾離開房間，戊○○亦未將李梅
菊送至醫院就診，至八十九年十月十七日下午三時四十分，服務生己○○敲門不應，
以備份鑰匙開啟房門，始發現李梅菊業因頭部外傷，顱內出血死亡，經偵查起訴。
    理  由
一、被告戊○○固坦承於八十九年十月十日曾徒手毆打李梅菊乙節，惟矢口否認有致
    人於死之預見可能性，辯稱：我只有打她的背部，其他的傷是她自己跌倒受傷的
    ，而且我也沒有推她，是她自己坐在床上坐不穩，滑落地上撞到頭云云。辯護人
    為被告辯護稱：被告有毆打被害人臉部及背部，但是被害人吵架時並未跌倒，是
    爭吵結束後，坐在床上，自行滑落跌坐地上，後腦撞擊地面所致，不是被告毆打
    ，與被告之傷害行為也沒有因果關係，且臉部及背部以外的傷，也都不是被告打
    的云云。經查：
  (一)被告戊○○迭於警、偵訊中坦承：我有打她耳光，打她背、打她臉，她因此跌到
    地上，後腦撞到地上，地是石子地，李梅菊當時在喝酒，看我心情不好，問我要
    不要一起喝，後來不知在講什麼事，李梅菊用力推我一把，我很生氣就打她，我
    沒有要她死的意思，但我在工地工作，手本來就很有力氣，又喝了酒，力道沒有
    控制，救護車送她就醫，之後我就每天出去工作，李梅菊吃的很少有時只吃一口
    ，十月十三日起她不太想吃，從十月十四日晚上稱很睏，她都在睡，沒跟我說話
    等語（見八十九年十一月十日、八十九年十一月十六日偵訊筆錄），且鑑定人乙
    ○○並到庭證稱：死者的手臂內側靠近腋下的地方及恥骨附近有瘀傷，這是比較
    隱密的地方，不太可能是自己摔傷的，應該是外力造成的，可能是被打的，至於
    頭部外傷是多發的，不太可能是自己滑落到地上撞到的，自己滑倒通常只會造成
    一處的外傷，多發比較有可能是外力造成，例如拳頭打的，或是撞擊牆壁等硬物
    造成的，依照顱內出血的狀況及身上瘀傷的傷口顏色，判斷這些傷勢是相近時間
    造成的等語（見審判筆錄），被告於警、偵訊中坦承打被害人頭臉部，並造成被
    害人跌到頭部撞擊地面等情，與鑑定人所述之情節較為相符，此部份自白堪為採
    信，至於被告及辯護人於審理時辯稱僅有打被害人之臉部、背部，其他是被害人
    自行跌倒受傷的，頭部的傷是被害人坐在床上坐不穩，滑落地上撞到云云，即非
    實在。
  (二)又證人即「南夜旅社」服務生甲○○於偵查中結證稱：（為何叫救護車？）因為
    戊○○將李梅菊帶到外面來，李梅菊半躺在地上，剛好有光明所巡邏車過來詢問
    ，警察問她是否被打，她說是，警察就送她到醫院，李梅菊在門口的時候，戊○
    ○去拿衣物下來叫李梅菊不要住了等語（八十九年十月十九日、八十九年十一月
    二十四日訊問筆錄）；證人丁○○到庭結證稱：我們巡邏車經過看到被害人躺在
    一樓騎樓地上，她穿短袖，我注意到手臂上有瘀傷，身上有酒味，精神狀況還好
    ，能夠清楚回答我們的問題，她說她身上的傷是被被告打的，因為我們聽到旅社
    的人說她有身孕，所以通知救護車送她就醫，她有明確表示不願意提出告訴等語
    ，又根據台北縣立三重醫院驗傷診斷書，李梅菊於八十九年十月十日急診時，全
    身受有多處傷害，包括：下巴撕裂傷合併挫傷浮腫、左上臂及右肘多處瘀傷、左
    腹及右大腿瘀傷、雙膝擦傷挫傷、頸部及背部大片擦傷瘀傷、右手浮腫瘀傷（活
    動受限）等傷害，李梅菊當時並明確向警員指陳係被被告毆打所致，益證被告確
    有上開傷害行為，且鑑定人表示依據死者顱內出血與身體瘀傷研判，係相近時間
    所造成，應堪認定李梅菊頭部之傷害係同日受被告毆打及因毆打而跌倒撞擊水泥
    地面時所致。
  (三)又辯護人聲請傳訊證人即「介壽園旅社」服務生己○○，欲證明：被害人住進
    介壽園旅社時除了精神略差及身體有傷外，並無特殊異狀；被害人尚且能自行
    外出購物、打電話，與常人無異；所以被告對於被害人死亡的結果無法預見，
    及聲請傳訊證人丙○○，辯稱：急診為何沒有發現顱內出血，如果發現，為何未
    住院治療，任令被害人離去，以致死亡等節。惟證人己○○到庭結證稱：他們十
    月十日晚上投宿時不是我接待，但他們住了七天，我有接待他們，我從來沒看過
    被害人出過房間，我最後一次跟被害人講話是發現她死亡前兩天，我還問她要不
    要續住，她滿身都是傷，說她不知道，要等被告回來決定，我沒有看到她站起來
    過，她連小便都在床上，這段期間都是被告買東西回來給被害人吃等語，足認被
    害人自八十九年十月十日遭被告毆打後，即體弱未能離床，迄至經己○○於同年
    月十七日下午發現其已死亡，益堪認定被告之毆打行為與被害人之死亡結果有因
    果關係。而證人丙○○到庭結證稱：被害人有陳述她的傷是被朋友打的，一般病
    人如果受有顱內出血，症狀有可能不立即出現，當時台北縣消防局的出勤紀錄表
    在病患主訴部分有在「暈厥、頭暈、頭痛」這部分打勾，這是救護車人員寫的，
    我印象中病人沒有說她頭暈、頭痛，我們會從頭到腳一一檢查，如果有明顯的頭
    部外傷，一定會登記在病歷上，但如果只是病人自己抱怨的，檢查之後沒有明顯
    外傷，就不會登記在病歷上，依照我的病歷沒有記載病人有頭暈、頭痛的症狀等
    語（均見審判筆錄），是縱急診當時，因被害人無頭部明顯外傷，顱內出血之狀
    況亦可能未立即顯現，而未經發現治療，然被害人頭部傷害係被告毆打行為所致
    ，已認定如前，雖因被害人急診當時並未就頭部受傷部位治療，仍無解於被告傷
    害行為與被害人死亡結果之因果關係。
  (四)又依證人黃維德所提出之南夜旅社三Ｏ八房現場照片，地板係水泥地上舖設紅色
    塑膠板，質地堅硬，而頭部係人體脆弱部位，以拳頭毆擊頭部，或致他人跌倒頭
    部撞擊水泥地面，均有死亡之可能，被告為三十多歲國中畢業之成年人，自不能
    諉為不知。
  (五)此外，復有勘驗筆錄、介壽園旅社現場照片、被害人照片、法務部法醫研究所八
    十九年法醫所醫鑑字第一二八七號鑑定書可供佐證。
二、被告係犯刑法第二百七十七條第二項之傷害致死罪。被告毆打被害人頭臉部及身
    體多處，並致被害人跌倒頭部撞擊地面，此種傷害行為，足以引起死亡之結果，
    在通常觀念上，不得謂無預見之可能，被告對於被害人因傷身死，即應負責任。
    爰依刑法第五十七條規定，審酌被告僅因口角細故，出手毆傷被害人，復於被害
    人臥病七日當中，均未送被害人就醫之手段、情節，及國中畢業，在工地作雜工
    ，智識程度及生活狀況尚可，犯罪後於本院審理時避重就輕否認致人於死部分犯
    行，迄未能與被害人家屬達成和解，態度並非良好等一切情狀，認公訴人具體求
    刑為適當，量處有期徒刑九年，以示懲儆。
中      華      民      國    九十      年      四      月     三十     日
                                          法  官    蕭  一  弘
右正本證明與原本無異。
如不服本判決，應於判決送達後十日內，向本院提出上訴狀。
                                          書記官    郭  玉  芬
中      華      民      國    九十      年      五      月       一     日
附錄法條：
刑法第二百七十七條
傷害人之身體或健康者，處三年以下有期徒刑，拘役或一千元以下罰金。
犯前項之罪，因而致人於死者，處無期徒或七年以上有期徒刑；致重傷者，處三年以
上十年以下有期徒刑。


司法院資訊處製作；財團法人民間司法改革基金會備份。
